【裁判字號】    90,上訴,2596
【裁判日期】    900928
【裁判案由】    違反槍砲彈藥刀械管制條例等
【裁判全文】
臺灣高等法院刑事判決                            九十年度上訴字第二五九六號
    上  訴  人
    即  被  告  甲○○
右上訴人因違反槍砲彈藥刀械管制條例等案件，不服臺灣臺北地方法院九十年度訴字
第六○七號，中華民國九十年六月二十八日第一審判決（起訴案號：臺灣臺北地方法
院檢察署九十年度偵字第八○一一號）提起上訴，本院判決如左：
    主  文
原判決撤銷。
甲○○未經許可持有可發射子彈具有殺傷力之改造玩具手槍，處有期徒刑壹年貳月，
併科罰金新台幣伍萬元，罰金如易服勞役以新台幣玖佰元即銀元參佰元折算壹日。
扣案之仿ＣＯＬＴ廠半自動手槍製造之改造金屬玩具手槍壹枝、含彈匣壹個均沒收（
槍枝管制編號：0000000000號）。
    事  實
一、甲○○明知未經許可，不得持有可發射子彈具有殺傷力之各式槍砲，竟意圖為自
    己不法之所有，先於民國九十年二月二十二日零時許，在臺北縣三重市天台廣場
    之廁所內，見不詳姓名之人所遺失之可發射子彈具有殺傷力之改造玩具手槍（含
    彈匣）一支，為遺失物，竟加以侵占入己持有，直至九十年二月二十八日零時十
    分許止，持有前揭改造玩具手槍（含彈匣）為警在臺北市○○○路、武昌街口當
    場查獲，並扣有前揭改造玩具手槍（含彈匣）一支。
二、案經臺北市政府警察局萬華分局報請臺灣臺北地方法院檢察署檢察官偵查起訴。
    理  由
一、右揭事實，業據被告甲○○迭於警訊、偵查、原審及本院審理時坦承不諱，並有
    扣案之改造玩具手槍（含彈匣）一支足資佐證，而前揭扣案物經送內政部警政署
    刑事警察局鑑驗，鑑驗後結果為：「送鑑手槍壹支（槍枝管制編號000000
    0000），認係仿ＣＯＬＴ廠半自動手槍製造之金屬玩具手槍更換土造金屬槍
    管而成之改造手槍，機械性能良好，認具殺傷力」，有該局九十年三月五日刑鑑
    字第二九五二四號鑑驗通知書在卷（見偵查卷第二○頁）可稽，足見被告甲○○
    前揭自白與事實相符，堪可採信。至被告甲○○辯稱：伊不知前揭改造玩具手槍
    具有殺傷力云云，然行為人所持有之改造玩具手槍是否具有殺傷力，係屬客觀之
    事實，與行為人之主觀犯意無關，是被告甲○○前揭辯稱，縱或屬實，亦尚難為
    被告甲○○有利之認定，併此敘明。
二、查扣案之可發射子彈具有殺傷力之仿ＣＯＬＴ廠半自動手槍製造之改造金屬玩具
    手槍一枝、含彈匣一個（槍枝管制編號：0000000000號）為不詳姓名
    之人在在臺北縣三重市天台廣場之廁所內所遺失，為遺失物，被告甲○○意圖為
    自己不法之所有，竟加以侵占入己，核其所為係犯刑法第三百三十七條侵占遺失
    物罪，其侵占入己後持有之行為，係犯槍砲彈藥刀械管制條例第十一條第四項之
    罪。被告所犯上開二罪間，有方法結果之牽連關係，為牽連犯，應從一重以槍砲
    彈藥刀械管制條例第十一條第四項之罪處斷。
三、原審認被告罪證明確，予以論科，固非無見。惟原查判決事實欄雖載明被告侵占
    遺失物之事實，惟於理由欄內並未敘及認定之理由，有裁判不備理由之違誤。被
    告上訴意旨猶執前詞辯稱：不知該手槍具有殺傷力云云，並認原判決量刑過重，
    雖不足取，惟原判決既有上開可議之處，自應由本院將原判決撤銷改判。爰審酌
    被告甲○○持有殺傷力之改造玩具槍枝，對社會治安造成不利影響，及其素行、
    犯罪動機、手段、智識程度、犯罪後之態度等一切情狀，量處如主文第二項所示
    之刑，並就罰金部分諭知易服勞役之折算標準。扣案改造之玩具手槍一支（含彈
    匣一個）係屬違禁物，應依刑法第三十八條第一項第一款，宣告沒收。
四、末查槍砲彈藥刀械管制條例第十九第一項規定，就被告所為前開犯行宣告於刑之
    執行完畢或赦免後，令入勞動場所，強制工作三年，惟按人民身體之自由應予保
    障，憲法第八條設有明文，限制人身自由之法律，其內容須符合憲法第二十三條
    所定要件，而保安處分係對受處分人將來之危險性所為拘束其身體、自由等之處
    置，以達教化與治療之目的，為刑罰之補充制度，本諸法治國家保障人權之原理
    及刑罰之保護作用，其法律規定之內容，應受比例原則之規範，使保安處分之宣
    告，與行為人所為行為之嚴重性，行為人所表現之危險性及對於行為人未來行為
    之期待性相當。槍彈藥刀械管制條例第十九條第一項規定：犯第七條、第八條
    、第十條、第十一條、第十二條第一項至第三項、第十三條第一項至第三項之罪
    ，經判處有期徒刑者，應於刑之執行完畢或赦免後，令入勞動場所，強制工作，
    其期間為三年，此項規定不問對行為人有無預防矯治其社會危險性之必要，一律
    宣付強制工作三年，限制其中不具社會危險性之受處分人之身體、自由部分，其
    所採措施與所欲達成預防矯治之目的及所需程度，不合憲法第二十三條所定之比
    例原則，犯上開條例第十九條所定之罪，不問對行為人有無預防矯治其社會危險
    性之必要，一律宣付強制工作三年之部分，與本解釋意旨不符，應自本解釋公布
    之日起不予適用。犯該條例第十九條第一項所列舉之罪，依個案情節符合比例原
    則部分，固應適用該條例宣告保安處分；至不符合部分而應宣告保安處分者，則
    仍由法院斟酌刑法第九十條第一項規定之要件，依職權為之，為司法院大法官會
    議於八十七年十二月十八日第四七一號解釋釋有明文。查被告甲○○所犯之前揭
    犯行，僅係單純持有具殺傷力之玩具手槍，並未持之供犯罪或其他不法情節所用
    ，衡諸上揭比例原則，被告甲○○本件行為之嚴重性及所表現之危險性，尚不未
    達到必須宣告強制工作之程度，應無宣告保安處分即宣告強制工作之必要，附此
    敘明。
據上論斷，應依刑事訴訟法第三百六十九條第一項前段、第三百六十四條、第二百九
十九條第一項前段，槍砲彈藥刀械管制條例第十一條第四項，刑法第十一條前段、第
三百三十七條、第五十五條、第四十二條第二項、第三十八條第一項第一款，罰金罰
鍰提高標準條例第二條，現行法規所定貨幣單位折算新台幣條例第二條，判決如主文
。
本案經檢察官劉斐玲到庭執行職務。
中      華      民      國    九十    年      九      月    二十八    日
                              臺灣高等法院刑事第 十五 庭
                                  審判長法  官  房  阿  生
                                        法  官  鄧  振  球
                                        法  官  雷  元  結
右正本證明與原本無異。
如不服本判決應於收受送達後十日內向本院提出上訴書狀，其未敘述上訴之理由者並
得於提起上訴後十日內向本院補提理由書（均須按他造當事人之人數附繕本）。
                                        書記官  梁  雅  華
中      華      民      國    九十    年     九     月      二十八    日
附錄：本判決論罪科刑法條全文
槍砲彈藥刀械管制條例第十一條第四項：
未經許可，無故持有、寄藏或意圖販賣而陳列第一項所列槍枝之一者，處一年以上七
年以下有期徒刑。


司法院資訊處製作；財團法人民間司法改革基金會備份。
